最　高　行　政　法　院　裁　定　　　　　　　　　九十一年度裁字第一五二六號
　　抗　告　人　財團法人重仁文教基金會
　　代　表　人　甲○○
右抗告人因與相對人臺北縣政府間違章建築事件，對於中華民國九十年八月十三日臺
北高等行政法院九十年度訴字第二八二三號裁定，提起抗告，本院裁定如左：
　　主  文
原裁定廢棄，發回臺北高等行政法院更為裁定。
　　理  由
一、抗告法院認為抗告有理由者，應廢棄原裁定，自為裁定；必要時得命原法院或審
    判長更為裁定，行政訴訟法第二百七十二條準用民事訴訟法第四百九十二條第二
    項規定甚明。
二、本件抗告意旨略謂：原裁定認相對人以八十九年七月七日八八北工拆字第Ｆ四八
    九二號及同年月十日八九北工拆（違）字第八八Ｃ─四五九號函違章建築拆除時
    間通知單，尚不對外發生准駁之效果，難謂屬行政處分性質，惟相對人既已認定
    抗告人所建樓中樓為違建，不准補辦手續對抗告人權益難謂無損害，不應指為非
    行政處分，為此請予廢棄等語。
三、查原裁定係以抗告人未經申請許可擅自於坐落台北縣淡水鎮樹海坑二十九號十二
    樓頂搭蓋樓中樓，面積約一二二．四平方公尺，經台北縣淡水鎮公所依違章建築
    處理辦法第四條規定，以八十八年四月二十六日八八北縣淡建字第一二四七○號
    違章建築查報單查報，相對人所屬工務局於同年五月十八日派員勘查，認未依建
    築法第二十五條規定申請許可，而擅自建造屬實，且係正施工中，依法不得補辦
    建造執照手續，以八十八年六月一日八八北工使（違）字第五○九三號違章建築
    拆除通知單，通知抗告人應執行拆除；另抗告人於十二樓屋頂平台增建第十三層
    、第十四層，面積各約三十平方公尺之加強磚造建物部分（含十二樓樓中樓部分
    ，以下稱系爭建物），經查亦未依法申請許可，且堵塞樓梯出入口，相對人所屬
    工務局依淡水鎮公所同年六月三日八八北縣淡工字第八八一一七九八六號、00
    000000號違章建築查報單，分別以八十八年六月三日八八北工使違字第Ｅ
    甲四五八、Ｅ甲四六○號違章建築拆除通知單通知抗告人應執行拆除，上開違章
    建築拆除通知單，應係行政處分。而該部分因抗告人係於八十八年八月二十五日
    接獲通知單，業已確定。嗣抗告人向相對人服務中心陳情，該服務中心以八十九
    年七月一日第二一六五○八號函相對人所屬工務局辦理。該局除以八十九年七月
    七日八八北工拆字第Ｆ四八九二號函復抗告人外，另以八十九年七月十日八九北
    工拆（違）字第八八Ｃ─四五九號違章建築拆除時間通知單，定同月十七日起執
    行拆除，復有各該函及拆除時間通知單影本可按。經查：八十九年七月七日八八
    北工拆字第Ｆ四八九二號函部分：該函係就抗告人陳請事項所為之說明，應係單
    純事實之陳述（或事實通知），並非就公法上具體事件所為之決定或其他公權力
    措施，尚不對外發生准駁之法律上效果，即難謂其屬行政處分性質。八十八年六
    月一日八八北工使（違）字第五○九三號、八十八年六月三日八八北工使違字第
    Ｅ甲四六○號違章建築拆除通知單部分：抗告人已對之提起訴願，訴願機關疏未
    決定，顯未經訴願程序，至八十九年七月七日八八北工拆字第Ｆ四八九二號函係
    就抗告人陳請事項所為之說明，應係單純事實之陳述（或事實通知），非屬行政
    處分，抗告人對之提起行政訴訟，為不合法。訴願決定雖僅就八十九年七月七日
    八八北工拆字第Ｆ四八九二號函部分為決定，且以該函係行政處分，認抗告人之
    訴願為無理由駁回之，而未自程序上為不受理之決定，尚有未洽，惟結果相同，
    抗告人請求撤銷未經訴願程序之八十八年六月三日八八北工使違字第Ｅ甲四五八
    、Ｅ甲四六○號違章建築拆除通知單、非行政處分之八十九年七月七日八八北工
    拆字第Ｆ四八九二號函及訴願決定，其起訴不備其他要件，因依行政訴訟法第四
    條第一項規定意旨，裁定駁回其訴，固非無見。
四、惟按行政機關對於人民請求之事項，雖未為具體准駁之表示，但由其述之事實
    及理由之說明內容，如已足認其有准駁之表示，而對人民發生法律上之效果者，
    自難謂非行政處分，即得為行政爭訟之標的。（本院七十七年度判字第二○五四
    號判決參照）查抗告人係以相對人對系爭建物認定為新建違章建物違誤，並以其
    早在八十八年五月十七日，即以「建物修繕聲請書」，分別向相對人及淡水鎮公
    所，提出修繕聲請，詎相對人仍謂其並未於修建前逕向淡水鎮公所申請核准，即
    擅自動工修建，排定日期執行拆除等情，向相對人陳情准予撤銷該項認定。而相
    對人所屬工務局八十九年七月七日八九北工拆字第Ｆ四八九二號函則復稱：依「
    本縣違章建築拆除優先次序表」分類組別，依序排定執行拆除並無違誤，故本案
    違章建築仍應依法處理。難謂其無准駁之表示，而對抗告人發生法律上之效果，
    依前開說明，自得為行政爭訟之標的。原裁定以其非屬行政處分，本件起訴不備
    其他要件，從程序上予以駁回其訴，尚有可議。應認抗告為有理由，且有由原法
    院調查後更為裁定之必要。又本件系爭建物是否新違章建築，相對人認定似前後
    不一致，其於九十一年一月二十二日上午十時會勘結論：請陳情人委託依法開業
    之建築師檢討依建築法相關規定辦理，與本件違章建物之認定有無關連，案經發
    回，亦應一併查明，以昭折服。
五、依行政訴訟法第二百七十二條、民事訴訟法第四百九十二條第二項，裁定如主文
    。
中　　華　　民　　國　　九十一　　　年　　　十二　　　月　　二十六　　　日
                    最 高 行 政 法 院  第 三 庭
                                審 判 長 法  官　　　葉　振　權
                                         法  官      林　家　惠
                                         法  官　　　吳　錦　龍
                                         法  官　　　劉　鑫　楨
                                         法  官　　　吳　明　鴻
右  正  本  證  明  與  原  本  無  異
　　　　　　　　　　　　　　　　　　　　 法院書記官　莊　俊　亨
中　　華　　民　　國　　九十一　　　年　　　十二　　　月　　二十六　　　日
